臺灣臺南地方法院交通事件裁定　　　　 95年度交聲字第824號
原處分機關　交通部公路總局嘉義區監理所臺南監理站
異議人即受
處分人　　　甲○○
上列受處分人因違反道路交通管理處罰條例案件，對於交通部公
路總局嘉義區監理所台南監理站，民國95年7月26日所為之裁決
處分（處分案號：嘉監南字第裁74-M00000000號），聲明異議，
本院裁定如下：
      主文
異議駁回。
      理由
一、原處分意旨略以：異議人即受處分人甲○○（下稱異議人）
    駕駛車牌號碼8J-4816號自用小貨車，於民國95年3月15日上
    午10時30分許，行經台南市○○路○段與西勢路口處時，因
    轉彎車未讓直行車先行，違反道路交通安全規則，肇事致被
    害人袁敏杰受傷。經臺南縣警察局永康分局員警 (以下稱舉
    發機關)予以製單舉發，嗣原處分機關即交通部公路總局嘉
    義區監理所台南監理站，以異議人之違規事實明確，乃依道
    路交通管理處罰條例（下稱處罰條例）第48條第1項第6款、
    第61條第3項 (裁決書贅引第1款)及第63條第1項第1款之規
    定，裁處異議人新台幣（下同）900元，並記違規點數共4點
    等語。
二、本件聲明異議意旨略以：異議人所駕駛之小貨車已轉入西勢
    路始遭人撞擊，並無轉彎車未讓直行車先行之違規行為。餘
    如異議狀所附之陳情書所載(見本院卷第5至7頁)。
三、按汽車駕駛人，轉彎時，轉彎車不讓直行車先行者，處新台
    幣600元以上1800元以下罰鍰，並記違規點數1點；汽車駕駛
    人，駕駛汽車違反道路交通安全規則，因而肇事致人受傷者
    ，記違規點數3點，處罰條例第48條第1項第6款、第61條第3
    項及第63條第1項第1款分別定有明文。
四、次按行政罰法第5條規定：「行為後法律或自治條例有變更
    者，適用行政機關最初裁處時之法律或自治條例。但裁處前
    之法律或自治條例有利於受處罰者，適用最有利於受處罰者
    之規定。」（本法業經總統於94年2月5日，以華總一義字第
    09400016841號令公布，並自95年2月5日開始施行），顯見
    行政罰法係採「從新從輕」原則，亦即違反行政法之義務之
    行為後，如法律或自治條例有變更，則行政裁處之法律適用
    ，原則上從新法即裁處時之法律，例外始從對被告較有利之
    舊法即行為時法。而本件違規行為後，道路交通管理處罰條
    例於94年12月28日修正公布，並於95年7月1日起施行，關於
    轉彎車不讓直行車先行及違反道路交通安全規則，因而肇事
    致人受傷之違規行為，經比較修正前後該條例第48條、第61
    條及第63條規定，異議人行為時之法律即修正前之規定並無
    較有利於受處分人之情事，故依前揭行政罰法之規定，本件
    應適用裁處時即修正後之法律處罰，附此敘明。
五、本院審酌：
  (一)異議人駕駛車牌號碼8J-4816號自用小貨車，於95年3月15日
    上午10時30分許，行經台南市○○路○段與西勢路口處時，
    經舉發機關以：「轉彎車未讓直行車先行，違反道路交通安
    全規則，肇事致被害人袁敏杰受傷」為由予以製單舉發，嗣
    原處分機關以異議人之違規事實明確，乃依處罰條例第48條
    第1項第6款、第61條第3項及第63條第1項第1款之規定，裁
    處異議人900元，並記違規點數共4點乙節，有：
    原處分機關嘉監南字第裁74-M00000000號裁決書。
    舉發機關南縣警交字第M00000000號舉發違反道路交通管
      理事件通知單。
    道路交通事故現場圖。
    交通事故現場報告表(一)(二)、台南縣警察局永康分局道路交
      通事故當事人登記聯單、肇事人自首情形紀錄表。
    事故現場暨蒐證照片8幀及被害人提出之車輛照片4張。
    異議人、被害人袁敏杰警詢筆錄。
　　被害人袁敏杰奇美醫院95年3月21日出具之診斷證明書。
    等件為證，且為異議人所不否認，此部分事實當可認定。
  (二)按汽車行駛至交岔路口，轉彎車應讓直行車先行，交通安全
    規則第102條第1項第7款定有明文，合先敘明。
  (三)經查：本件肇事二車撞擊地點在永大路二段北向車道外側邊
    線向北方延長線左側，此有肇事現場圖所示機車倒地之刮地
    痕起點可稽。而依通常一般人之駕駛經驗，被害人袁敏杰於
    撞擊異議人機車前應有向右閃避之避煞行為，此部分亦經被
    害人袁敏杰供明在卷，此有本院依職權調閱之96年度交簡字
    第119號案袁敏杰之警詢筆錄可稽 (見警卷第8頁)。依此被
    害人袁敏杰於撞擊前，如完全未採取閃避行為時，其撞擊點
    應更偏向道路西側，即更接近被害人袁敏杰行駛之外側車道
    中心線之延長線處，即被害人行駛之車道上，在此地點異議
    人本就有禮讓被害人袁敏杰行先行之義務，竟未禮讓袁敏杰
    先行，以致亦疏未注意車前狀況之袁敏杰行至該處時不慎撞
    擊異議人右後車輪處，因而肇事，異議人之駕駛行為即有過
    失甚明。
  (四)又異議人因上述過失駕駛行為致使被害人袁敏杰受有上揭傷
    害，涉及業務過失傷害之刑事案件部分，亦經本院於96年4
    月25日，以96年度交簡字第119號案判處異議人有期徒刑4月
    ，此有本院依職權調閱之上揭案卷可證，益證異議人上揭肇
    事行為具有過失。至異議人事後是否對被害人給予賠償，被
    害人要求之賠償金額是否合理，則與異議人之駕駛行為是否
    有過失無關，附此敘明。
  (五)異議人前述違規事實，係違反裁處時之處罰條例第48條第1
    項第6款及第61條第3項之規定，已如前述。揆諸上開說明，
    原處分機關據此引用前開法條第48條第1項第6款、第61條第
    3項及第63條第1項第1款裁處異議人900元，並予記違規點數
    共4點於法尚無違誤。
  (六)綜上所述，異議人於前述時、地，駕駛車輛轉彎車不讓直行
    車先行，違反道路交通安全規則，因而肇事致被害人袁敏杰
    受傷之違規事實既可認定，足認異議人異議內容，並無理由
    ，應予駁回。
六、據上論斷，應依道路交通案件處理辦法第19條，裁定如主文
    。
中　　華　　民　　國　　96　　年　　4　　月　　30　　日
　　　　　　　　　　　交通法庭法　官　蔡直青
以上正本證明與原本無異。
如不服本裁定，應於收受送達後5日內向本院提出抗告狀。（應
附繕本）
      　　　　　　　　　　　　　書記官　劉鴻瑛
中　　華　　民　　國　　96　　年　　5 　　月　　3 　　日
